臺灣彰化地方法院民事裁定
110年度監宣字第132號
聲  請  人  陳瑞昌  



相  對  人  陳星    


關  係  人  陳瑞宗  

            陳錦雲  
            陳嬌娥  
            陳春    
            陳金玉  

上列聲請人聲請監護宣告事件，本院裁定如下：          
    主    文
宣告陳星（男，民國00年0月00日生，身分證統一編號：Z000000
000號）為受監護宣告之人。
選定陳瑞昌（男，民國00年00月00日生，身分證統一編號：Z000
000000號）為受監護宣告之人之監護人。
指定陳瑞宗（男，民國00年00月00日生，身分證統一編號：Z000
000000號）為會同開具財產清冊之人。
聲請程序費用由受監護宣告之人負擔。
    理    由
一、聲請意旨略以：聲請人陳瑞昌為相對人陳星之長子，相對人
    於民國109年6月13日因車禍致昏迷與腦出血，雖經送醫診治
    ，現仍意識不清，且認知功能仍呈現嚴重障礙，致不能為意
    思表示或受意思表示，或不能辨識其意思表示之效果，已達
    受監護宣告之程度，有戶籍謄本、親屬系統表、衛生福利部
    彰化醫院（下稱彰化醫院）出具之診斷證明書影本等件為證
    。爰聲請准予裁定相對人為受監護宣告之人，並請求選定聲
    請人為相對人之監護人，同時指定相對人之次子陳瑞宗為會
    同開具財產清冊之人等語。
二、按「對於因精神障礙或其他心智缺陷，致不能為意思表示或
    受意思表示，或不能辨識其意思表示之效果者，法院得因本
    人、配偶、四親等內之親屬、最近一年有同居事實之其他親
    屬、檢察官、主管機關或社會福利機構之聲請，為監護之宣
    告」、「受監護宣告之人應置監護人」、「法院為監護之宣
    告時，應依職權就配偶、四親等內之親屬、最近一年有同居
    事實之其他親屬、主管機關、社會福利機構或其他適當之人
    選定一人或數人為監護人，並同時指定會同開具財產清冊之
    人」、「法院選定監護人時，應依受監護宣告之人之最佳利
    益，優先考量受監護宣告之人之意見，審酌一切情狀，並注
    意下列事項：一、受監護宣告之人之身心狀態與生活及財產
    狀況。二、受監護宣告之人與其配偶、子女或其他共同生活
    之人間之情感狀況。三、監護人之職業、經歷、意見及其與
    受監護宣告之人之利害關係。四、法人為監護人時，其事業
    之種類與內容，法人及其代表人與受監護宣告之人之利害關
    係」，民法第14條第1項、第1110條、第1111條第1項及第11
    11條之1分別定有明文。
三、經查，聲請人主張之事實，業據其提出彰化醫院出具之診斷
    證明書影本、親屬系統表及戶籍謄本等件為據，且經本院在
    鑑定人即彰化醫院醫師蕭銘鴻前審驗相對人之精神狀況，相
    對人對於法官點呼及訊問均無反應等情，有本院訊問筆錄在
    卷可按。又經本院囑託彰化醫院醫師蕭銘鴻鑑定結果，認為
    相對人患有極重度瀰漫性腦損傷，目前在長期照顧中心接受
    安置，對於外界刺激反應淡漠，無法以言語進行有效之溝通
    ，且相對人無法聽從指示動作，平時多臥床，機構人員會試
    著讓相對人坐在輪椅上，但因呼吸困難而無法久坐。相對人
    無法參與活動，亦無法和其他住民互動，對於行動、進食、
    穿衣、洗澡、如廁等基本生活，均需他人協助，且不認得家
    人及身邊常見的事與金錢。另記憶力、定向力、計算能力及
    理解判斷力均無法配合施測。相對人目前心智狀況，無法以
    言語溝通，對於外界刺激反應淡漢，因瀰漫性腦損傷導致認
    知功能嚴重缺損，無法獨立完成基本生理需求，且因認知功
    能缺損以致金錢、數字、是非對錯等概念嚴重缺損，故亦無
    法管理與處置個人事務，不能管理處分自己的財產，且回復
    之可能性低，已達不能為意思表示或受意思表示、不能辨識
    其意思表示之效果之程度，可為監護宣告等語，有彰化醫院
    110年11月10日彰醫精字第1100500417號函及成年監護鑑定
    書在卷可稽，堪認相對人因精神障礙或其他心智缺陷，致不
    能為意思表示或受意思表示，亦不能辨識其意思表示之效果
    。從而，本件聲請為有理由，應予准許，爰宣告相對人為受
    監護宣告之人。
四、本件相對人既經監護宣告，揆諸前揭規定，自應為其選定監
    護人及指定會同開具財產清冊之人。又聲請人主張其與相對
    人之其餘子女陳瑞宗、陳錦雲、陳嬌娥、陳春、陳金玉均同
    意由聲請人擔任相對人之監護人，由關係人陳瑞宗擔任會同
    開具財產清冊之人等情，有戶籍資料、同意書等件為證。本
    院審酌聲請人陳瑞昌、關係人陳瑞宗分別為相對人之長子、
    次子，與相對人關係非常密切，由渠等分別擔任相對人之監
    護人、會同開具財產清冊之人，應符合相對人之最佳利益，
    爰裁定如主文第2、3項所示。
五、末依民法第1113條準用同法第1099條、第1099條之1之規定
    ，於監護開始時，監護人陳瑞昌對於受監護宣告之人陳星之
    財產，應會同關係人陳瑞宗於2個月內開具財產清冊，並陳
    報法院，於開具完成並陳報法院前，監護人對於受監護宣告
    之人之財產，僅得為管理上必要之行為，併此指明。
六、依家事事件法第164條第2項，裁定如主文。
中　　華　　民　　國　 110　　年　　11　　月　　18　　日
                  家事法庭    法  官  沙小雯
以上正本係照原本作成。
如對本裁定抗告，須於裁定送達後10日之不變期間內，向本院提
出抗告狀（須附繕本），並繳納抗告費新臺幣1,000元。
中　　華　　民　　國　 110　　年　　11　　月　　18　　日
                              書記官  項珮欣